【裁判字號】    99,聲,2867
【裁判日期】    990930
【裁判案由】    聲請解除限制出境
【裁判全文】
臺灣高等法院刑事裁定                  99年度聲字第2867號
聲  請  人
即  被  告  甲○○
選任辯護人  許文彬律師
            林如君律師
上列被告因聲請解除限制出境案件，本院裁定如下：
    主  文
聲請駁回。
    理  由
一、本件聲請意旨略以：
（一）被告在審理過程中，完全配合調查、審理，絕無逃亡或有
      任何事實足認有逃亡之虞之情形。本案現已進入二審程序
      ，有關證人、證物都已依法經過調查，亦無顯有事實足認
      有湮滅、偽造、變造證據或勾串共犯或證人之虞。同案被
      告信託部經理許媄捷、董思宜、徐展新、合約部主管尹鳳
      儀、市調邀約部主管陳宛儀、會計部主管張文媛及其他員
      工都已解除出境之限制，已無限制被告出境之必要。再者
      原審認定被告所犯之罪名為刑法第339條第1項之詐欺罪，
      並非刑事訴訟法第101條第1項第3款之罪，故無限制被告
      出境之必要。
（二）被告自99年8月1日起受雇廣桿新榮健醫藥有限公司，需定
      期到該公司報告台灣地區之業務狀況，且被告目前有正當
      職業，絕無逃亡之虞；況且海峽兩岸已簽訂共同打擊犯罪
      及司法互助協議，刑事被告若逃匿大陸將被遣返，被告根
      本不可能逃匿。為此請求准予解除出境之限制云云。
二、按限制被告之住居，其目的在輔助具保、責付之效力，以保
    全審判之進行及刑罰之執行。是以對具保、責付並限制住居
    之被告，有無繼續限制其住居之必要，當以此為考量。而限
    制出境，依其性質，應為限制住居處分之一，法院是否限制
    被告出境，其審酌之情形亦同（參見最高法院91年度臺抗字
    第467號裁定意旨）。復按，國民涉有重大經濟犯罪或重大
    刑事案件嫌疑，經權責機關通知限制出國者，應不予許可或
    禁止其出國，入出國及移民法第6條第1項第5款定有明文。
    內部政及法務部並依該法第6條第5項之授權，訂定「重大經
    濟犯罪或重大刑事案件不予許可或禁止出國認定標準」（下
    稱「認定標準」）之法規命令，該認定標準第2條第1款明定
    涉有刑法第339之詐欺罪嫌，被害人數30人以上或被害金額
    或所獲利益新臺幣（下同）3千萬元以上，列為該標準之重
    大經濟犯罪；另涉有銀行法第125條罪嫌，斟酌當時社會狀
    況，足以危害經濟發展，破壞金融安定者，亦列為該標準之
    重大經濟犯罪，認定標準第4條第8款復有明文。
三、本院查：
（一）本件原審以聲請人即被告甲○○與另被告詹彼得（PETER
      DONLD JAMES）等人，涉有刑法第339條第1項之詐欺取財
      罪及銀行法第125條第1項、第3項等罪嫌，有其等於警詢
      、偵查中之供述，證人林俊寬等之證述，以及內政部警政
      署刑事警察局資訊室查詢資料、華南商業銀行龍江分行95
      年11月21日（95）華龍存第150號函暨附件、行政院公平
      交易委員會95年11月23日公法字第0950010152號函暨附件
      、L.G.M職員名冊、扣案REWARD CERTIFICARE-REGIST RAT
      ION FORM（現金回饋申請表或回饋證明登記表）、扣案自
      行印製由MAC公司出具之承諾書、扣案之回饋憑證、確認
      書、扣押物品清單所列扣押物品、證人張世昌提供之會員
      權益包3盒、證人李明賢等提供資料等證據為證（詳見起
      訴書第11頁至第30頁），足認被告甲○○等人犯罪嫌疑重
      大；另斟酌渠等所涉嫌之銀行法第125條第1項、第3項罪
      嫌，乃為最輕本刑3年以上有期徒刑之罪，被告等33人均
      極有可能出境後滯外不歸，而使法院審理程序難以進行，
      故被告甲○○等人都有為限制出境之強制處分的必要；復
      以被告甲○○等人，為我國國民，既涉有刑法第339條第1
      項之詐欺取財罪及銀行法第125條第1項、第3項等罪嫌，
      且犯罪嫌疑重大，又本件被害人數在442人以上，被害金
      額及所獲利益則至少有1億4千8百萬餘元（參見起訴書附
      表所載），是被告甲○○等依前開「認定標準」，係涉有
      「重大經濟犯罪」，亦甚明確，因之審酌相關情形，認為
      有依入出國及移民法第6條第1項第5款規定，通知境管單
      位限制出國之必要，而在96年12月18日裁定（臺灣臺北地
      方法院96年度重訴字第102號）均應予限制出境，以上各
      情，觀之卷內所附前開資料及裁定書甚明。
（二）又原審經審理後，以聲請人甲○○涉犯共同以犯詐欺罪為
      常業罪及犯普通詐欺罪86罪，罪證明確，在98年3月31日
      ，就共同以犯詐欺罪為常業罪部分，判處有期徒4年2月，
      就所犯普通詐欺罪86罪部分，各判處有期徒刑3月，均各
      減為有期徒刑1月15日，合併定執行刑為有期徒刑4年8月
      ，此亦有原審判決書附卷可稽，足見聲請人犯罪嫌疑重大
      ，犯罪時間自90年2月8日起至95年11月1日止（詳見原審
      判決附表所載），長達5年又8個多月之久，原審判決之刑
      度復甚重。再者，原審判決後，不惟聲請人不服原審判決
      提起上訴，檢察官亦不服原審對聲請人所為之判決，亦提
      起上訴，並指聲請人亦犯有違反銀行法第125 條之罪，目
      前由本院繫屬審理中，聲請人在前開公司中復職司「業務
      推廣部經理」之職。是聲請人之前開限制出境之原因，目
      前顯仍存在，在本院審理終結之前，仍有限制其出境之必
      要，是其聲請解除出境之限制，難認為有理由，自應予駁
      回。
四、據上論斷，應依刑事訴訟法第220 條，裁定如主文。
中    華    民    國    99    年    9     月    30    日
                  刑事第十六庭      審判長法  官  陳晴教
                                          法  官  王詠寰
                                          法  官  許增男
以上正本證明與原本無異。
如不服本裁定，應於收受送達後五日內向本院提出抗告狀。
                                          書記官  廖麗蓮
中    華    民    國    99    年    10    月    4     日

司法院資訊處製作；財團法人民間司法改革基金會備份。
